臺灣嘉義地方法院民事判決
110年度訴字第195號
原      告  邱信儒  
訴訟代理人  李耿誠律師
被      告  葉耀文  
訴訟代理人  林春發律師
上列當事人間請求返還金錢事件，本院於民國110年12月16日言
詞辯論終結，判決如下：     
    主  文
原告之訴及假執行之聲請均駁回。
訴訟費用由原告負擔。
    事  實
一、原告主張：
㈠、被告於民國109年10月16日向原告購買赫麒牌立式綜合加工中
    心機LV-1160乙台、HAIMER牌燒結機V-2008乙台、赫麒牌立
    式綜合加工中心機HK-LV1677乙台、永進牌立式加工機FV-85
    A乙台，兩造並與中租迪合簽署三方買賣合約書（下稱系爭
    買賣合約書），嗣原告到被告處工作，遂將自己所有如附表
    所示之機械器具及物品（下稱系爭物品）帶到被告處，詎原
    告於110年2月16離開被告處時，被告拒絕讓原告取回系爭物
    品，爰依民法第767條第1項、第184條第1項前段、第215條
    規定請求被告返還系爭物品，倘被告不能返還，則依侵權行
    為法律關係，請求被告以金錢賠償原告之損害。
㈡、被告雖辯稱兩造間之買賣標的係整廠設備，非僅限中租迪和
    股份有限公司（下簡稱中租迪和公司）出售之4台機械設備
    云云。然被告之主張與系爭買賣合約書已不相符，況被告提
    出之LINE對話截圖中，亦無原告表示同意以新臺幣（下同）
    380萬元出售整廠設備之合意，則被告所辯顯無理由。
㈢、被告另辯稱證人邱龍彬為中租迪和公司之員工，本案訴訟之
    勝敗將影響證人之考績，其證詞不可盡信，而證人王俊傑與
    被告同車到庭，其證詞顯有偏頗云云。惟被告對邱龍彬之證
    述是否影響考績等情，未舉證關連性，所辯均僅屬臆測；另
    證人王俊傑雖係與被告同車到庭，惟證人與當事人同車甚為
    常見，尚難以此即認證人王俊傑之證詞有臨訟偏袒原告之嫌
    。
㈣、被告雖又辯稱廠內設備搬遷係由其母支付運費，而認系爭物
    品均係被告買受云云。然斯時運費雖係由被告之母親幫忙支
    付，惟事後被告亦由兩造之合作帳目內扣除，實際上等同原
    告支出，更無法以此認定兩造間之買賣係整廠出售。
㈤、並聲明：
  1.被告應將附表所示之物品返還原告。如不能返還時，被告應
    給付原告2,220,246元。
  2.訴訟費用由被告負擔。
  3.原告願供擔保，請准宣告假執行。
二、被告則以：
㈠、原告於109年9月底在臉書張貼「CNC模具加工廠整廠出售或盤
    讓(可含3D模具加工)廠內設備」之文章，被告遂於同年9月2
    3日與原告取得聯繫，雙方以LINE討論價錢及合作方案，考
    量原告設立之儒新企業社廠內尚有4台機械與訴外人中租迪
    和公司簽訂有附條件買賣契約書，為此中租迪和公司向原告
    表示需以400萬元始願意出售該4台機械，而原告僅願以380
    萬元購買原告廠內所有機器及設備，兩造遂於同年10月15日
    談定整廠設備價金為380萬元，原告另再向被告之母即訴外
    人余秋慧借款20萬元，湊足400萬元去清償原告對中租公司
    之債務，原告於該日即將其廠區內之監視系統使用權限提供
    給被告監視整廠設備，雙方更於LINE對話中約定被告將於10
    月16日至原告設立之儒新企業社確認機器功能、周邊工具細
    項、簽約及設備搬遷細節等（見本院卷第99頁）。嗣被告於
    10月19日簽立20萬元借款契約，並簽發5,000元之本票共40
    張為擔保，被告亦於同年10月27日匯款420萬元(其中380萬
    元為被告購買廠房設備之價金、20萬元為原告向余秋慧之借
    款、20萬元為被告即三峰鐵工廠負擔之5%稅金)予中租迪和
    公司，同日被告並僱車前往原告設立之「儒新企業社」位於
    台南市安南區之地址拆卸、搬運廠內機械設備，全程原告及
    其女友林姿晴均在場配合，搬遷完畢後，亦由余秋慧付款82
    ,000元交付協助搬遷之吉發堆高機負責人即訴外人王俊傑，
    依上情可知被告確實係以380萬元購買原告廠區內全部設備
    ，原告主張被告僅購買4台機器顯不可採，況原告倘要到被
    告處工作，衡諸常情實無自帶64項物品前往之理，原告主張
    顯違反常情。
㈡、又原告請求附表編號1所示之空壓機，惟被告曾於109年12月
    底委託原告之女友即林姿晴購買空壓機耗材，原告並向被告
    請款，此有被告配偶與原告間之LINE對話可證（見本院卷第
    85頁），足證明被告購買範圍包括該空壓機，否則被告豈有
    全額支出空壓機耗材款項之理；另關於附表編號51之「電氣
    箱總成與空壓線路總成」設備，在被告設立之三峰鐵工廠內
    就一應俱全，如果原告要到被告處工作、合作，利用現成設
    備使用即可，根本無需拆卸儒新企業社廠內之設備攜至三峰
    鐵工廠廠區之必要，可知儒新企業廠區之機械設備係因為買
    賣，才會一併拆卸運回被告設立之三峰鐵工廠廠區。
㈢、原告主張之系爭物品多無完整之品牌、品名、規格、型號、
    序號，標的不明確而無法具體實現，其請求顯無理由。再者
    ，原告提出系爭物品之購買證明、照片等，至多僅可證明該
    等物品在原告廠房內出現過，惟不能證明該物品是被告取走
    ，此部分自應由原告負舉證之責。另原告請求之金額，係以
    購買金額為據，然各該物品已購買使用數年，計算折舊後，
    恐均已超過耐用年限，殘值甚低，原告以購入價格向被告請
    求，顯無理由。
㈣、對證人王俊傑之證述表示意見如下：
  1.證人王俊傑並未參與兩造買賣磋商之過程，故其證述「我知
    道他們買賣是三台機械而已，其餘配備是順便運送過去」等
    語，顯不足為據。再者，證人王俊傑毫不避諱的與原告同車
    前往，其證詞顯有臨訟偏袒原告之嫌。
　2.又證人王俊傑先證稱係原告請其去載送機械，嗣經被告訴訟
    代理人詢問後又改稱「有接到被告電話」、「有報價給被告
    」、「載送到民雄廠房是被告母親付的錢」、「給付的錢包
    括二台堆高機、三台板車全部費用」、「被告母親當場拿運
    費82,000元」等語，可知證人王俊傑先不實證述係原告委請
    其去載運，嗣經被告詢問後才全盤交待細節，則證人王俊傑
    之證詞顯刻意偏袒原告。再者，原告若要運送附表所示64項
    物品至被告處，按理應自己支付運費才是，豈有被告幫忙支
    付運費之理。
㈤、對證人邱龍彬之證詞表示意見如下：
  1.原告即儒新企業社尚積欠中租迪和公司1,756,600元，倘原
    告能取回本件訴訟價值200萬元之機械設備，將有助中租迪
    和公司對原告之債權完全實現，是本件訴訟之勝敗，對證人
    邱龍彬之公司即中租迪和公司顯有利害關係，更可能影響證
    人邱龍彬之考績，證人邱龍彬非立場客觀之中立第三人，其
    所為證詞不可盡信。
  2.證人邱龍彬在中租迪和公司出售之4台機器拆完上車後即離
    開，對於後面儒新企業社內的機器設備如何拆卸均無所知，
    豈有親自聽聞兩造討論拆下來機械設備那些要運到三峰鐵工
    廠等事之可能，是證人此部分證詞顯屬虛妄。
  3.證人邱龍彬先證稱「三方在簽協議書那天都在場，我有聽到
    其他設備要搬過去，至於為何要搬過去，這是他們私下合作
    的事，我就不知道了」等語，嗣又改稱係於「109年10月16
    日」兩造及證人簽訂買賣合約書時所聽聞，證人之證詞顯屬
    虛妄。
三、本院得心證之理由
㈠、原告於109年9月底在臉書張貼「CNC模具加工廠整廠出售或盤
    讓(可含3D模具加工)廠內設備」之文章，被告於同年9月23
    日與原告取得聯繫，嗣兩造與中租迪和公司共同簽訂系爭買
    賣合約書，該合約書載明之買賣標的物為「1.赫麒牌立式綜
    合加工中心機LV-1160乙台(含工具車×2、油霧回收機×1、工
    作燈×2)、2.HAIMER牌燒結機V-2008乙台、3.赫麒牌立式綜
    合加工中心機HK-LV1677乙台(含電腦加螢幕×1、油霧回收機
    ×1、刀具車）、4.永進牌立式加工機FV-85A乙台」，買賣價
    金為420萬元(含稅)。原告於109年10月19日向被告之母親即
    余秋慧借款20萬元，原告並攜同其女友林姿晴為連帶保證人
    ，簽立借款契約(借據)及20萬元之本票（5,000元共40張)為
    擔保，嗣被告於同年10月27日匯款420萬元予中租迪和公司
    ，同日兩造共同至儒新企業社搬運廠區內之全部設備至原告
    設立之三峰鐵工廠之廠區，運費並由余秋慧支付82,000元等
    情，有原告提出之買賣合約書影本（見本院卷一第77-79頁
    ）、被告提出之原告臉書貼文影本（見本院卷二第25頁）、
    借款契約影本（見本院卷一第425-427頁）、原告簽發之本
    票影本（見本院卷一第429-431頁）等件為憑，並為兩造所
    不爭執，則此部分事實，堪信為真實。
㈡、原告主張兩造間之買賣標的僅有系爭買賣合約書所載之4台機
    器設備，不及其他，而附表所示之64項設備均係原告所有，
    被告拒不返還，遂依民法第767條第1項、第184條第1項前段
    、第215條規定請求被告返還系爭物品，倘被告不能原物返
    還，則依侵權行為法律關係，請求被告以金錢賠償原告之損
    害；被告則辯以兩造間合意之買賣標的係原告設立之儒新企
    業廠區內之全部設備，否認該64項設備均在被告處，況該等
    物品使用迄今應已過耐用年限，殘殖極低，原告以購買價請
    求被告返還或賠償，均無理由等語，則本院應審酌者厥為：
    ㈠、兩造間之買賣標的為何？㈡、原告請求被告返還系爭物品
    或金錢賠償有無理由？
㈢、經查，兩造在洽商購買系爭4台機器設備時，曾以通訊軟體LI
    N進行對話。被告於109年10月間與原告LINE對話中提及「一
    、合作部分：您過來做就是視為另一間公司，採用完全分帳
    （沒有底薪），最後的分潤就是公司營業額扣掉成本，淨利
    你拿50%。……；二、整廠設備估價：我們仔細評估起來，有
    些折舊、耗損也很難定義，抓一個大概的數字會落在3,800,
    000。以上資訊，大家如果有誠意合作，願意一起打拼，都
    可以再談。相信後續合作的效益也會慢慢彰顯出來。」等語
    ，有兩造LINE對話截圖影本（見本院卷二第27頁）附卷可稽
    。由此段對話可以得知，兩造除了討論系爭4台機器設備買
    賣之價金外，還有論及由原告到被告工廠合作生產及如何分
    配利潤之事宜。如果只有被告單純出售系爭4台機器設備予
    被告，則買賣手續完成兩造即無任何瓜葛，何來「後續合作
    的效益」？又何來原告得合作分潤淨利50%之可言？再查，
    證人即中租迪和公司法務人員邱龍彬到庭證稱，系爭4台機
    器設備經在外詢價結果，較本件買賣價格400萬元為高等語
    （見本院110年10月26日準備程序筆錄，本院卷二第66頁）
    。兩造就系爭4台機器設備議定之價金為380萬元，而兩造與
    中租迪和公司，三方所訂買賣契約記載買賣價金為420萬元
    （含價金400萬元，稅金20萬元），此有買賣合約書、電子
    發票影本（見本院卷一第77-79頁、第439頁）在卷足憑。被
    告乃出資400萬元予中租迪和公司，不足之20萬元另由原告
    向被告之母余秋慧借貸取得，此為兩造所不爭執。而上述兩
    造就系爭4台機器設備之價金為380萬元，顯然較證人邱龍彬
    市場查價所得400萬元為低，豈有可能以低於市價之380萬元
    ，可購得系爭4台機器設備之外，還包含原告所有之其他生
    產機具？可見原告主張兩造間買賣之標的物僅限於系爭4台
    機器設備，並不包含原告所有之其他生產機具，應屬可採。
㈣、又查，證人即受雇搬運機器設備之吉發堆高機負責人王俊傑
    到庭證稱：「在搬運機械時，我當場有問過原告為何不做了
    ，原告說做了都賠錢，他伐（划）不來，買賣只有機械而已
    ，其他配備是要送到被告處跟他合作；過幾天，原告要我去
    民雄把配備都載回來，原告說被告不讓他在（再）將其他的
    配備載回來；當時機械要安裝的時候，是我幫他運送過去的
    ，所以要搬走的時候也找我去。」；「原告說要跟被告一起
    合作生產，所以其他配備要一起送到被告的地方，但是做到
    後來，原告打電話跟我說他要收起來，被告不讓他搬走。」
    ；「（法官問：當日去搬東西時，原告有跟你說他是機械賣
    被告，他是要搬過去跟被告一起做，所以配備要送去民雄，
    是否如此？）答：是。」等語（見本院110年9月16日準備程
    序筆錄，本院卷二第36-37頁、第43頁）另證人即中租迪和
    公司法務人員邱龍彬到庭證稱：「（法官問：拆除機械當天
    ，你有無聽到，除了這四台機械外，還有無其他廠區的設備
    ？）答：我只是聽到他們其他合作的細節，好像是儒新企業
    社的老闆要過去那邊，且其他的設備要一起帶過去合作生產
    ，但是他們間的細節及法律關係我就不知道了。」；「（法
    官問：你是否知道你們所謂的合作，是如何合作法，是儒新
    企業社除了四台機器以外，其他的設備及工具是要涵（含）
    蓋在這400 萬元內一起賣給三峰鐵工廠公司，還是這400 萬
    元只有賣這四台機器，其他的設備沒有賣給三峰鐵工廠公司
    ？）答：我當時聽到的是，不是單純受雇於三峰鐵工廠，因
    為他們合作細節到哪種程度不容我可以說明的，儒新企業社
    有原本的訂單，訂單帶過去，然後他們合作後再分潤。我們
    明確跟兩造說這400 萬元是中租迪和的四台機械。」；「（
    法官問：就你所知道，儒新企業社在這400 萬元有無將其他
    設備賣給三峰鐵工廠？）答：以三方協議來看，只有處分中
    租迪和的四台機器，沒有包含其他的設備及工具。」；「（
    法官問：你從簽約至搬機器的當天，你聽到的400 萬元，沒
    有包括儒新企業社的設備及機具？）答：沒有包括，因為他
    要過去生產，所以一併把這些東西帶過去。」等語（見本院
    110年10月26日準備程序筆錄，本院卷二第61頁、第65頁）
    。被告雖抗辯證人邱龍彬為求得良好業績；王俊傑與原告同
    車到院，兩人之證詞均對原告有所迴護，均不足採信云云。
    然查，證人邱龍彬服務於中租迪和公司負責法務工作，承辦
    本件系爭4台機器設備之買賣簽約及履行事宜；證人與王俊
    傑僅係受雇運送系爭機器設備，賺取運費之人，兩名證人均
    與兩造無任何利害關係，斷無甘冒受偽證之刑事處罰而作不
    實之證述。被告抗辯證人邱龍彬證述有利於原告對其本身業
    績有所幫助；證人與原告同車到院因此作有利於原告之證詞
    ，卻無從舉證證明，均屬被告臆測之詞，尚難憑採。故證人
    邱龍彬、王俊傑二人上開證述內容，均屬可採，可作為本件
    認定事實之依據。
㈣、民事訴訟如係由原告主張權利者，應先由原告負舉證之責，
    若原告先不能舉證，以證實自己主張之事實為真實，則被告
    就其抗辯事實即令不能舉證，或其所舉證據尚有疵累，亦應
    駁回原告之請求。（最高法院17年上字第917號判例意旨參
    照）原告主張其所有如附表所示64項物品，於其運送系爭4
    台機器設備至被告處之同時，亦已隨同運送至被告處，被告
    竟不願返還，因而請求判命被告應返還附表所示64項物品云
    云。但此為被告所否認，抗辯稱原告無法證明確實曾將附表
    所示64項物品運送至被告處，被告未占有該等物品等語置辯
    。經查，原告為上開主張固提出附表物品之照片及收據(見
    本院卷一第81-409頁）為證。但由上述照片內容觀之，僅能
    證明確實有這些物品存在，至於係在何處拍攝，物品現在何
    處，是否全部搬運至被告工廠，均不得而知。再由發票觀之
    ，充其量亦僅能證明當初購買這些物品之價格，但無法證明
    這些物品目前係在被告工廠而由被告占有中。是依前揭判例
    意旨，原告就有利之事實，未能盡舉證責任，則其請求自無
    從准許。
㈤、從而，原告本於所有權之法律關係，請求被告應返還如附表
    所示64項物品，如不能返還時，被告應給付原告2,220,246
    元，於法無據，應予駁回。原告受敗訴判決，其假執行之聲
    請即失所依據，應併予駁回。
㈥、因本案事證已臻明確，兩造其餘主張陳述及所提之證據，均
    毋庸再予審酌，附此敘明。
四、訴訟費用負擔之依據：民事訴訟法第78條。　
中　　華　　民　　國　　111 　年　　1 　　月　　21　　日
                       民事第三庭法　官  曾文欣
以上正本係照原本作成。
如對本判決上訴須於判決送達後20日內向本院提出上訴狀（須按
對造人數提出繕本）。
如委任律師提起上訴者，應一併繳納上訴審裁判費。
中　　華　　民　　國　　111 　年　　1 　　月　　21　　日
                                 書記官　陳慶昀  

編號 物品名稱 不能返還時應賠償之金額 備註 1 凱立螺旋20碼空壓機型號：JNV15-8-22含精密過濾系統660L儲氣桶、乾燥機UA-80AC、自動排水器AD-480)(一組) 262,500元  2 空壓機熱氣系統(一組) 18,000元  3 大金變頻冷暖分離式壁掛冷氣型號：RXV60RVLT/FTXV60RVLT(一台) 57,000元  4 翊豐通風負壓式通風排風扇設備型號：S54P7(一組) 33,000元  5 捷通電訊工程-icatch監視器設備(主機+6攝影機，可遠端監控)(一組) 48,300元  6 樹德-工作台含桌面工具(一組)型號：WH-51鐵板型工作桌(焊接板)-鐵灰 25,891元  7 冠佳油水分離機型號KN-S(一台） 30,450元  8 淘寶-福洋電器超音波清洗機(有加熱系統)型號：F-100S 30L 900瓦(一台) 14,440元  9 MC油壓虎鉗(兩台)型號：CHV-160V 52,000元  10 U2磨刀機220V(一台) 24,500元  11 群嘉電料行-吸粉機(一台) 6,400元  12 芳昌五金行-贊銘電焊機300A變頻式(一台) 7,500元  13 EPSON印表機L655(一台)序號：W8RY012841 10,700元  14 淘寶-超眼數碼500倍電子顯微鏡(含萬向架、座)(一組) 7,900元  15 電腦window inteli7dell旋轉螢幕(三組)資料夾裡有三台電腦的主機序號 150,000元  16 銘億五金行-開關式永久磁性吊盤300kg(一個)型號：ELM-600 9,000元  17 瑞智實業社-開關式永久磁性吊盤600KG(一個)型號：ELM-600，序號0000000 16,800元  18 銘億五金行-手提式圓盤平磨機(一台) 1,500元  19 銘億五金行-空氣平磨機(一台) 2,500元  20 銘億五金行-空氣雕刻平磨機(一台) 1,500元  21 倒角機(一台) 4,800元  22 砂輪機(一台) 1,040元  23 南一電子0濃度測量器(一支) 2,625元  24 海力牌HITORQ-1/2"N塑鋼氣動板手1.9KG(一支) 2,625元  25 益佃五金-精密V型台4"100× 33× 52(一組) 2,200元  26 Tesa150L游標卡尺3400$x(兩支)+三豐300l游標卡尺3200$x(一支)+三豐150游標卡尺1250$x(一支) 11,250元  27 樹德-工作推車四層(一台)，型號CT1基本型工具車/C5086(鐵灰) 4,547元  28 BT40刀具車，無抽屜(一台)，105.10.15購買 5,000元  29 蝦皮-TOSHIBA乾濕兩用吸塵器(一台)型號：TVC-10.0 6,765元  30 精密塊規(一組) 6,250元  31 虎鉗平行板(兩組)型號：GP-18 5,100元  32 擦拭紙架(一個) 500元  33 大正工業扇X(四台)+大正興特大工業扇X(一台) 9,500元  34 萬向磁性座(兩個) 1,950元  35 槓桿百分表(兩個) 5,300元  36 網路-鑽頭放置架(一個) 788元  37 好市多9四層置物推車(兩個) 1,738元  38 捷通電訊工程-門口感應器(一個) 2,800元  39 九乘九文具-DF-188S打卡鐘(一台) 2,999元  40 台灣湧利-角鋼桌(三個) 7,887元  41 模具保護墊(一個) 2,900元  42 尼龍吊帶3"2M(二條) 580元  43 鐵屑桶底坐X(兩座) 4,400元  44 網路-50加侖抽油器X(兩支) 2,000元  45 各式加工治具(一套)材料費+委外加工費+設計費 63,033元  46 瑞智實業社-BT50刀桿、抗震刀桿、筒夾、級枕、壓板、燒結延長桿(一套) 517,472元  47 BT40刀桿、抗震刀桿、筒夾、級枕、壓板、燒結延長桿(一套) 412,258元  48 英制台制吊環(一套) 10,000元  49 天車三噸鏈條(一條) 2,800元  50 極光燈飾-LED-50W白光投射燈X(六個) 9,000元  51 電器箱使用線路總成、空壓線路總成(一組) 150,000元  52 辦公桌1.5尺X(三桌)+桌邊櫃(六個) 15,000元  53 各式刀片、銑刀(一套) 150,000元  54 樹德-銑刀櫃(一個)型號：2-A7V樹德抽屜48抽(灰) 3,383元  55 淘寶-佳高梯具-鋁合金梯型號：2步高500MM 2,360元  56 淘寶-宜山生活館-數位時鐘型號：白底白字透明線插頭 845元  57 白板 600元  58 ENELOOP充電電池三號、四號電池(一組) 699元  59 手電筒(三搬) 300元  60 鐵桌2× 3尺(一張) 700元  61 創見行動硬碟(一顆) 2,799元  62 光南-電腦螢幕架(兩個) 398元  63 其他物品：名片簿、筆記本、電腦椅、捕紋燈兩台、計算機、垃圾桶、板手、螺絲起子、收音機、讀卡機兩台 -  64 Z軸設定器 3,200元    2,220,246元